臺灣基隆地方法院民事判決  
110年度家繼訴字第25號
原      告  林明宗  

            林靜如  

共      同
訴訟代理人  林富貴律師
被      告  張釋憶  


訴訟代理人  楊釋鑫  
上列當事人間請求分割遺產事件，本院於民國110年11月23日言
詞辯論終結，判決如下：
    主      文
被繼承人林武雄所遺如附表一所示之遺產應予變價分割，所得價
金由兩造按附表二所示應繼分比例分配。
訴訟費用由兩造依應繼分之比例負擔。 
    理    由
一、原告起訴主張：被繼承人林武雄，於民國110年6月6日死亡
    ，遺有如附表一所示之遺產（下稱系爭遺產），繼承人為原
    告林明宗、訴外人林明毫(110年6月11日死亡)、原告林靜如
    ，因訴外人林明毫於110年6月11日死亡，林明毫未結婚無配
    偶，亦無直系血親卑親屬，被告張釋憶為訴外人林明毫之母
    ，被告為訴外人林明毫第二順位之繼承人，原告為林明毫第
    三順位之繼承人，依法由被告繼承訴外人林明毫繼承其應繼
    分，系爭遺產無法協議分割，為此爰依法訴請分割系爭遺產
    等語，並聲明：如主文第一項所示。
二、被告則對於原告主張之分割方案並無意見。
三、原告主張被繼承人林武雄於110年6月6日死亡，遺有系爭遺
    產，繼承人為原告林明宗、訴外人林明毫、原告林靜如，因
    訴外人林明毫於110年6月11日死亡，林明毫未結婚無配偶，
    亦無直系血親卑親屬，被告張釋憶為訴外人林明毫之母，依
    法由被告繼承訴外人林明毫繼承之應繼分，系爭遺產無法協
    議分割等情，業據原告提出土地登記第一類謄本、建物登記
    第一類謄本、財政部北區國稅局遺產稅免稅證明書、林武雄
    除戶戶籍謄本、張釋憶戶籍謄本、手抄本戶籍謄本、林武雄
    繼承系統表、林明毫除戶戶籍謄本、林明毫繼承系統表為證
    ，為被告所不爭，自堪信原告之主張為真實。
四、按繼承人有數人時，在分割遺產前，各繼承人對於遺產全部
    為公同共有；繼承人得隨時請求分割遺產，但法律另有規定
    或契約另有訂定者，不在此限，民法第1151條、第1164條分
    別定有明文。復按公同共有物之分割，除法律另有規定外，
    準用關於共有物分割之規定，同法第830條第2項亦有明定。
    又按共有物之分割，依共有人協議之方法行之；分割之方法
    不能協議決定，或於協議決定後因消滅時效完成經共有人拒
    絕履行者，法院得因任何共有人之請求，命為下列之分配：
    1.以原物分配於各共有人。但各共有人均受原物之分配顯有
    困難者，得將原物分配於部分共有人。2.原物分配顯有困難
    時，得變賣共有物，以價金分配於各共有人；或以原物之一
    部分分配於各共有人，他部分變賣，以價金分配於各共有人
    ，同法第824條第1項、第2項分別定有明文。準此，定共有
    物分割之方法，固可由法院自由裁量，不受共有人主張之拘
    束，但仍應斟酌當事人之聲明、共有物之性質、經濟效用及
    全體共有人利益等因素，公平裁量。查兩造就系爭遺產並無
    不可分割之協議，系爭遺產亦無因法律規定不能分割之情形
    存在，則原告訴請分割系爭遺產，洵屬有據，應予准許。是
    原告請求就被繼承人林武雄所遺系爭遺產，顯難維持共有關
    係，故原告請求准予變賣，所得價金由兩造各按附表二所示
    之應繼分比例取得，顯屬有據，應予准許。
五、末按因共有物分割、經界或其他性質上類似之事件涉訟者，
    由敗訴當事人負擔訴訟費用顯失公平者，法院得酌量情形，
    命勝訴之當事人負擔其一部；本件遺產既因兩造無法協議分
    割，原告始提起訴訟，而分割遺產之訴兩造在訴訟上之地位
    得互易，且兩造亦因本件遺產分割而均蒙其利，依民事訴訟
    法第80條之1規定，本院認為本案訴訟費用由兩造依其等應
    繼分比例負擔，較為公允。
六、本件事證已臻明確，兩造其餘攻擊及防禦方法，經審酌與本
    院前揭判斷不生影響，毋庸再予審酌，併予敘明。
七、訴訟費用負擔之依據：家事事件法第51條、民事訴訟法第80
    條之1、第85條第1項。 　
中　　華　　民　　國　　110 　年　　12　　月　　7 　　日
                   家事法庭     法  官　黃永定
以上正本係照原本作成。　　　　　　　　　 
對於本件判決如有不服，應於收受送達後20日內向本院提出上訴
書狀，敘述上訴之理由，上訴於臺灣高等法院，並按他造當事人
之人數附具繕本。如委任律師提起上訴者，應一併繳納上訴審裁
判費。　　　　　　　　　　　 
中　　華　　民　　國　　110 　年　　12　　月　　7 　　日
                                書記官　佘筑祐
附表一：
編號 遺產項目 權利範圍 1 基隆市○○區○○段000000000地號，面積460平方公尺 權利範圍54/438 2 基隆市○○區○○段000000000○號（門牌號碼基隆市○○區000巷00號），總面積71.76平方公尺 全部 

附表二：
編號 繼承人姓名 應繼分比例 1 林明宗 3分之1 2 林靜如 3分之1 3 張釋憶 3分之1